最高法院刑事判決　　　　　　　　　　　　　　　九十三年度台上字第六一一八號
　　上　訴　人　台灣高等法院高雄分院檢察署檢察官
　　被　　　告　甲○○
右上訴人因被告違反槍砲彈藥刀械管制條例案件，不服台灣高等法院高雄分院中華民
國九十年十二月七日第二審判決（九十年度上訴字第一一九四號，起訴案號：台灣高
雄地方法院檢察署八十九年度偵字第三五一八號），提起上訴，本院判決如左：
    主  文
原判決撤銷，發回台灣高等法院高雄分院。
    理  由
本件原判決撤銷第一審論處被告甲○○以未經許可，製造可發射金屬或子彈具有殺傷
力之長槍罪刑之判決，改判諭知被告無罪，固非無見。
惟查：證據之證明力，固由法院本於確信自由判斷。惟證據之本身存有瑕疵，在瑕疵
未究明前，仍不能採為有利或不利於被告之認定。扣案長槍經內政部警政署刑事警察
局鑑驗結果認：「送鑑土造長槍一枝（槍枝管制編號0000000000）認係金
屬槍管加裝木質槍身而成之土造長槍，以打擊底火（藥）引爆裝填於槍管內之火藥為
發射動力，機械性能良好，認具殺傷力」，法務部調查局鑑定結果亦認：「送鑑土造
長槍機械性能良好，可以擊發同案送鑑工業子彈，於該工業子彈提供的充分動力下，
可發射另為其他裝填或包裝的扣案鉛珠，又該槍亦能發射與彈膛相容具有彈頭之邊緣
發火子彈，認具殺傷力」，有內政部警政署刑事警察局民國八十九年二月十四日刑鑑
字第一六四三五號鑑驗通知書（見偵查卷第九頁）、法務部調查局八十九年六月二十
三日（八九）陸（三）字第八九一三０一四三號鑑定通知書（見一審卷第五十三頁，
原審卷第八十九頁）及八十九年七月十二日（八九）陸（三）字第八九０五二０七二
號函（見一審卷第五十九頁）附卷可憑。上開二鑑定結果均認扣案長槍具有殺傷力。
惟法務部調查局鑑定結果復稱：「依該槍彈膛口徑及特徵，並無已知的霰彈槍子彈或
制式槍枝子彈適合其使用發射」，有該局九十年十月十一日（九０）陸（三）字第九
００六五九三四號鑑定通知書附卷可稽（見原審卷第八十一頁），則認所稱具殺傷力
，並未經過試射。如果無訛，則上開內政部警政署刑事警察局及法務部調查局究竟憑
何證據認定扣案長槍具有殺傷力？其鑑定經過如何？凡此攸關扣案長槍是否具有殺傷
力而屬槍砲彈藥刀械管制條例第四條之槍砲，至為重要，自應詳細究明。乃原判決未
詳細調查，遽於理由內論述「扣案長槍口徑無適合子彈可供發射，鑑定機關顯無從實
際測試，既未經科學方法驗證，而以假設情況『於該工業子彈提供的充分動能下』、
『需另為其他裝填或包裝的扣案鉛珠』，遽認該槍枝有殺傷力，即難辭擬制推測之嫌
。準此，上開法務部調查局之鑑驗意見，亦無法證明本件扣案之槍枝具有殺傷力」（
見原判決第七頁第十至十四行），資為諭知被告無罪之基礎，即有調查之職責未盡及
判決理由不備之違誤。檢察官上訴意旨執以指摘原判決不當，非無理由，應認原判決
有撤銷發回更審之原因。
據上論結，應依刑事訴訟法第三百九十七條、第四百零一條，判決如主文。
中　　　華　　　民　　　國　　九十三　　年　　 十一 　　月　　 十八 　　日
                              最高法院刑事第十庭
                                  審判長法官  呂　潮　澤
                                        法官  吳　昆　仁
                                        法官  孫　增　同
                                        法官  吳　昭　瑩
                                        法官  陳　東　誥
      右正本證明與原本無異
                                              書  記  官
中　　　華　　　民　　　國　　九十三　　年　　 十一 　　月　　二十二　　日
                                                                        Ｋ
